高雄高等行政法院裁定　　　　　　　　　　　　　　　九十一年度訴字第五九一號
　　原　　　告　甲○○
　　訴訟代理人　丙○○
　　被　　　告　台東縣政府
　　代　表　人　乙○○　○○
右當事人間因公地放領事件，原告不服內政部中華民國九十一年五月三十日台內訴字
第０九一０００四０二四號訴願決定，提起行政訴訟。本院裁定如左：
    主  文
原告之訴駁回。
訴訟費用由原告負擔。
    理  由
一、按「原告之訴，有左列各款情形之一者，行政法院應以裁定駁回之。‧‧‧一、
    訴訟事件不屬行政法院之權限者。‧‧‧。」行政訴訟法第一百零七條第一項第
    一款有明文規定。次按行政機關代表國家處理行政事務，如與人民因私權關係發
    生爭執，則屬於民事訴訟範圍，應向普通法院訴請裁判，非屬行政爭訟範圍。又
    提起訴願或撤銷訴訟，以有行政處分之存在為前提要件；所謂行政處分者，係指
    行政機關就具體事件，所為發生法律上效果之單方行政行為而言。至行政機關所
    為放領（放租）公地之行為，係代表國庫處分財產，與承領人（承租人）間成立
    私法上之買買（租賃）關係。其就有關放領事項所為函復，係就私權關係所為意
    思表示，非行使公權力之單方行政行為，自非行政處分，不得對之提起訴願及行
    政訴訟，若竟提起，即非合法，早經前行政法院著有判例（參看改制前行政法院
    即現最高行政法院四十八年度判字第二號、五十七年判字第二八一號判例及本院
    八十九年度訴字第二八九號裁定）。
二、經查，本件原告以其承租地坐落台東縣成功鎮○○段四三八、四九五地號林業用
    地，係民國（下同）六十五年以前依公有山坡地租地造林放租辦法承租，依造林
    契約已完成造林，符合政府政策及水源涵養之目的，向被告請求准予放領，案經
    被告所屬工務局查簽，系爭二筆土地屬於公有山坡地放領辦法第三條第一項第四
    款規定之影響水源涵養情形，不予放領。被告乃以八十九年十二月十八日（八九
    ）府農林字第一二四七七九號函否准所請；再以九十年一月十九日（九０）府農
    林字第００００七一八六號函復略以，本案再交由被告工務局查簽：「關于水源
    水質水量保護之查註係依據土地所屬機關提供地籍圖，由自來水公司提供經公告
    劃定之航測圖彙整查註，應無不當之處」。原告仍不服，並於九十年二月七日向
    被告陳情，被告乃以九十年四月二十五日（九０）府農林字第０一八九七五號函
    復原告，仍請依八十九年十二月十八日（八九）府農林字第一二四七七九號函及
    九十年一月十九日（九０）府農林字第００００七一八六號函辦理，拒絕原告之
    申請。原告猶表不服，對上開被告第０一八九七五號函提起訴願，遭決定駁回，
    乃向本院提起行政訴訟。
三、核被告上開函係就有關放領事項所為之意思表示，僅係賣方之拒絕訂約意思表示
    ，非行政處分，原告對之有所爭執，無論其所持理由是否正確，尚屬私法上之權
    利爭執，依首揭說明，應訴由普通法院裁判，不得提起行政爭訟。訴願決定自實
    體上駁回原告之訴願，理由雖有不同，結果尚無二致，應予維持。原告提起本件
    行政訴訟，即非合法，應予駁回。
四、依行政訴訟法第一百零七條第一項第一款、第一百零四條，民事訴訟法第九十五
    條、第七十八條，裁定如主文。
中　　　華　　　民　　　國　　九十一　　年　　十　　月　　  三　    日
　　　　                 高雄高等行政法院第三庭
                                審 判 長 法  官   江 幸 垠
                                　　　　 法　官　 戴 見 草
　 　　　　　　　　　　　　　　　　　　　法　官　 林 石 猛
右為正本係照原本作成。
如不服本裁定，應於裁定送達後十日內以書狀敘明理由，經本院向最高行政法院提出
抗告（須按對造人數附具繕本）；並應預繳送達用掛號郵票六份（每份三十四元）。
中　　  華　　  民　　  國　  九十一　  年    十　  月      三　    日
                                     法院書記官   賴 和 平
